臺灣臺北地方法院行政訴訟判決　
110年度交字第571號

原      告  何佳思  


被      告  新北市政府交通事件裁決處
                      設新北市○○區○○路0段000號2樓
代  表  人  李忠台(處長)    
                      住同上
訴訟代理人  黃慧婷律師
上列當事人間交通裁決事件，原告不服被告民國110年11月9日新
北裁催字第48-ZBC325852號裁決，提起行政訴訟，本院判決如下
：
    主  文
原告之訴駁回。
訴訟費用新臺幣參佰元由原告負擔。
    事實及理由
一、程序事項：本件係因原告不服被告依違反道路交通管理處罰
    條例第31條第2項規定所為之裁決，而提起行政訴訟撤銷之
    訴，經核屬於行政訴訟法第237條之1第1項第1款規定之交通
    裁決事件（道路交通管理處罰條例第8條規定之範圍），自
    應依行政訴訟法第2編第3章規定之交通裁決事件訴訟程序。
    另本件依兩造提出之卷內證據資料，事證已甚明確，本院爰
    依同法第237條之7規定，不經言詞辯論，逕為判決。
二、事實概要：原告駕駛其所有車牌號碼0000-00號自用小客車
    （簡稱系爭汽車），於民國110年9月21日下午3時2分許，行
    經國道3號高速公路南向125.7公里處，因有「汽車行駛於高
    速公路汽車駕駛人未依規定繫安全帶（一人）」之違規行為
    ，為內政部警政署國道公路警察局第二公路警察大隊（簡稱
    舉發機關）後龍分隊執勤員警目賭後，遂拍照逕行舉發，填
    製國道警交第ZBC352852號舉發違反道路交通管理事件通知
    單（簡稱舉發通知單）予以舉發，記載應到案日期為110年1
    1月29日前，並移送被告處理。原告嗣於110年10月25日向被
    告提出交通違規申訴不服舉發，經被告函請舉發機關查明原
    告申訴情節及違規事實後，認本案未依規定繫妥安全帶違規
    事實明確依法舉發並無違誤，被告乃依道路交通管理處罰條
    例第31條第2項規定，以110年11月9日新北裁催字第48-ZBC3
    25852號違反道路交通管理事件裁決書（即本件原處分）裁
    處原告罰鍰新臺幣（下同）3,000元。原告不服原處分，為
    此提起本件行政撤銷交通裁決訴訟。
三、本件原告主張罰單所附照片依稀可見安全帶，而這照片不清
    晰，有可能因為相機之品質問題、或照相角度問題、或因高
    速公路車速較快造成影像不清，因此不可以此而認定原告未
    戴安全帶。且本人所有之車輛未戴安全帶會發出警告音，不
    可能任其由新店發出聲音到被照像的地方苗栗這麼長的距離
    ，這麼久的時間而不戴安全帶。又原告今年曾被警方誤開違
    規停車，而向被告申訴成功，可見警方誤開罰單並不少見。
    原告並聲明：原處分撤銷。
四、被告則答辯以：
（一）本案相關法條：
　　1.道路交通管理處罰條例第31條第2項規定：「汽車行駛於
      高速公路或快速公路違反前項規定者，處駕駛人新臺幣3,
      000元以上6,000元以下罰鍰」。　　
    2.道路交通安全規則(下稱安全規則)第89條第1項第5款規定
      ：「行車前應注意之事項，依下列規定：五、駕駛人、前
      座、小型車後座及大客車車廂為部分或全部無車頂區域之
      乘客均應繫妥安全帶」。
（二）按「汽車行駛於道路上，其汽車駕駛人、前座或小型車後
      座乘客，應依下列規定使用安全帶：三、安全帶之帶扣應
      確實緊扣，安全帶無扭曲或反轉，鬆緊度保持適宜；腰部
      安全帶置於腰部以下，肩部安全帶固定位置應依個人調整
      ，避免安全帶纏繞經過頸部，且應置手臂上端以上。」汽
      車駕駛人及乘客繫安全帶實施及宣導辦法第3條第1項第3
      款訂有明文，查採證照片及原舉發單位檢附之採證照片電
      子檔放大所示，駕駛人身穿白色衣物，系爭車輛為Merced
      es-Benz於2013年出廠、型號為C180，查其內裝安全帶為
      米色，米色於白色衣物上仍可為清楚對比，且若原告確實
      依規定繫安全帶，駕駛人左肩部至胸部前會有約0.5公分
      寬之安全帶痕跡，惟於採證照片中未能見其左肩處有不同
      於白色衣物之其他顏色，且駕駛人之左肩處完全無安全帶
      之痕跡，足證原告未繫安全帶，原告未依上開規定使用安
      全帶而有違規之事實，要屬明確，原告之主張應屬無理由
      。
（三）另參員警職務報告，員警於執行測照勤務時，認原告有未
      繫安全帶之違規，先以取締安全帶專用相機拍照舉發，返
      隊後放大檢視照片，確認原告「未繫安全帶」之行為屬實
      ，依規定舉發，舉發程序合法。
（四）再者，原告既為合法考領汽車駕駛執照之人，有汽車車籍
      查詢資料及駕駛人基本資料為憑，其對上述規定應知之甚
      詳，並應確實遵守。是原告前揭所述，無非單方所執之詞
      ，委無足取。被告並聲明：駁回原告之訴。
五、本院之判斷：
（一）按「行車前應注意之事項，依下列規定：…五、駕駛人、
      前座、小型車後座及大客車車廂為部分或全部無車頂區域
      之乘客均應繫妥安全帶。…」、「汽車行駛高速公路及快
      速公路，不得有下列行為：…六、四輪以上汽車之駕駛人
      、前座或小型車後座乘客未依規定繫安全帶。…」，道路
      交通安全規則第89條第1項第5款、高速公路及快速公路交
      通管制規則第9條第1項第6款規定甚明。次按「汽車行駛
      於道路上，其駕駛人、前座或小型車後座乘客未依規定繫
      安全帶者，處駕駛人1,500元罰鍰。但營業大客車、計程
      車或租賃車輛代僱駕駛人已盡告知義務，乘客仍未繫安全
      帶時，處罰該乘客；有關其安全帶之正確使用、實施方式
      、因特殊事由未能依規定繫安全帶之處理、宣導及其他應
      遵行事項之辦法，由交通部定之」、「汽車行駛於高速公
      路或快速公路違反前項規定者，處駕駛人3,000元以上6,0
      00元以下罰鍰。但營業大客車、計程車或租賃車輛代僱駕
      駛人已盡告知義務，乘客仍未繫安全帶時，處罰該乘客」
      ，道路交通管理處罰條例第31條第1、2項分別定有明文。
（二）再按為防止處罰機關枉縱或偏頗，道路交通管理處罰條例
      第92條第4項（按大法官會議解釋時未分項）授權交通部
      會同內政部訂定「違反道路交通管理事件統一裁罰基準及
      處理細則」及其附件「違反道路交通管理事件統一裁罰基
      準表」，以維持裁罰之統一性與全國因違反道路交通管理
      事件受處罰民眾之公平，不因裁決人員不同，而生偏頗，
      寓有避免各監理機關於相同事件恣意為不同裁罰之功能（
      司法院大法官會議解釋第511號解釋意旨理由參照）。另
      按違反道路交通管理事件統一裁罰基準及處理細則第1條
      規定：「本細則依道路交通管理處罰條例第92條第4項規
      定訂定之」、第2條第1、2項規定：「處理違反道路交通
      管理事件之程序及統一裁罰基準依本細則之規定辦理。」
      、「前項統一裁罰基準，如附件違反道路交通管理事件統
      一裁罰基準表…」，再依本件違規行為時點之違反道路交
      通管理事件統一裁罰基準表記載，汽車駕駛人違反道交處
      罰條例第31條第2項規定（汽車行駛於高速公路或快速公
      路上，其汽車駕駛人、前座或小型車後座乘客未依規定繫
      安全帶【一人】），於應到案期限內，繳納罰鍰或到案聽
      候裁決者，應處罰鍰3,000元。核此規定，係基於母法之
      授權而為訂定，且就違反道路交通管理事件統一裁罰基準
      及處理細則附件所示統一裁罰基準表中有關道交處罰條例
      第31條第2項之裁罰基準內容（基準表就不同違規程度，
      其可能衍生危害交通安全之輕重不同，而區分有「一人」
      、「二人以上」、「計程車、租賃車輛乘客或營業大客車
      前座乘客〈每一人〉」等不同罰鍰標準，其衍生交通秩序危
      害，既不相同，分別處以不同之罰鍰，符合相同事件相同
      處理，不同事件不同處理之平等原則），並未牴觸母法，
      是被告自得依此基準而為裁罰。
（三）本件如事實概要所述之事實，除後開兩造之爭執點外，餘
      為兩造所不爭執，且有系爭舉發通知單（本院卷第67頁）
      、原處分書及送達證書（本院卷第77、79頁）、原告110
      年10月25日交通違規申訴單（本院卷第73頁）、駕駛人基
      本資料單（本院卷第91頁）、舉發機關110年11月2日國道
      警二交字第1102706597號函（本院卷第75-76頁）、汽車
      車籍查詢資料（本院卷第89頁）、系爭汽車駕駛人未繫安
      全帶之狀況照片（本院卷第33、85、87頁）、舉發員警職
      務報告（本院卷第83頁）等文件在卷可稽，核堪認為真實
      。惟依原告上開主張及被告答辯意旨以觀，本件兩造之爭
      執點，厥在於：原告於上開時、地，於高速公路駕駛系爭
      汽車，是否有駕駛人未依規定繫安全帶（一人）之違規行
      為？
（四）經查：
    1.依上開道路交通安全規則第89條第1項第5款、高速公路及
      快速公路交通管制規則第9條第1項第6款規定：「行車前
      應注意之事項，依下列規定：…五、駕駛人、前座、小型
      車後座及大客車車廂為部分或全部無車頂區域之乘客均應
      繫妥安全帶。…」、「汽車行駛高速公路及快速公路，不
      得有下列行為：…六、四輪以上汽車之駕駛人、前座或小
      型車後座乘客未依規定繫安全帶。…」，則系爭汽車行駛
      高速公路駕駛人與前座乘客應全程繫妥安全帶，而所謂應
      繫妥自屬應具有安全帶作用之情況，苟不具有會發生安全
      帶保護作用，自不合法規所定應繫妥安全帶之作為義務。
      再者，當汽車發生碰撞或遇到意外緊急制動時，將產生巨
      大的慣性作用力，使駕駛員、乘客與車內的方向盤、擋風
      玻璃、座椅靠背等物體發生二次碰撞，極易造成對人員的
      嚴重傷害，甚至拋離座位或拋出車外。依吾人一般社會經
      驗常情，正確使用繫妥安全帶應具有安全帶作用之情形，
      指安全帶之帶扣應確實緊扣，安全帶無扭曲或反轉，鬆緊
      度保持適宜；腰部安全帶置於腰部以下，肩部安全帶固定
      位置應依個人調整，避免安全帶纏繞經過頸部，且應置手
      臂上端以上（參見汽車駕駛人及乘客繫安全帶實施及宣導
      辦法第3條），如此當汽車行駛中，方能使安全帶具有一
      定之拉力作用，會有一定拉力服貼在身，進而能將駕乘人
      員束縛在座位上，防止了二次碰撞，而且它的緩衝作用則
      能吸收大量動能，減輕駕乘人員的傷害程度。
    2.本件依舉發員警自系爭汽車前拍攝系爭汽車車內狀況於行
      駛中之採證照片（本院卷第33、85、87頁），可見照片中
      駕駛人左手臂上端靠近頸部至胸前斜下處並無安全帶，即
      系爭汽車駕駛人未使用安全帶置手臂上端以上之方式，顯
      然無法達到安全帶拉力服貼駕駛人在身，進而能將駕駛人
      束縛在座位上，進而防止二次碰撞之效果，亦明顯不合於
      應繫妥安全帶之作為義務。此外，舉發員警職務報告（本
      院卷第83頁）亦明載「本分隊警員黃惠茹擔服110年09月2
      1日12時至16時測照勤務，依勤務表規定駕駛編號215偵防
      車（車號：0000-00）在國道三號125公里700公尺北/南向
      （制高點處）執勤測照勤務，出勤前依規定領用取締安全
      帶專用相機，當日因12：00於分隊參加勤前教育於12：30
      到崗，到崗後依規定開啟警示燈且於偵防車後方擺放三角
      錐執行測照勤務」；「到崗後依規定先調整取締安全帶專
      用相機之焦距，調整焦距後於範圍內取締未繫安全帶之違
      規。於15：02時發現0000-OO車行駛於內側車道準備通過
      國道三號125公里700公尺之ETC門架時，發現該車駕駛人
      未繫安全帶，先以取締安全帶專用相機拍照舉發，於15：
      40勤務結束離崗後返分隊進行相片整理時，經放大檢視後
      0000-OO車駕駛人安全帶肩帶並未横過駕駛人胸部且未跨
      過左肩部，故該駕駛人未依規定使用安全帶，依規定舉發
      」；「若駛人依規定繫安全帶時（安全帶一段從肩部斜下
      越過胸口至臀部保護肋骨部位、另一段則越過臀部的兩側
      保護骨盆部位），取締照片上駕駛人左肩部至胸部前會有
      約0.5公分寬的安全帶痕跡，經放大檢視後0000-OO車駕駛
      人左肩部至胸部前並未發現安全帶痕跡，故該駕駛人未依
      規定使用安全帶，依規定舉發」等語，該記載則與卷附放
      大照片所拍得之影像情節相符（本院卷第85、87頁）。準
      此以觀，原告駕駛之系爭汽車駕駛人於上開時、地，並未
      繫妥安全帶之事實，洵可認定。原告所辯，容係事後卸責
      之詞，要難據為有利之認定。基上，原告於上開時、地，
      駕駛系爭汽車，確有「汽車行駛於高速公路汽車駕駛人未
      依規定繫安全帶（一人）」之違規行為，事屬至明，應可
      認定。是原告主張罰單所附照片依稀可見安全帶，而這照
      片不清晰，有可能因為相機之品質問題、或照相角度問題
      、或因高速公路車速較快造成影像不清，因此不可以此而
      認定原告未戴安全帶云云，要不可取。
    3.再按道路交通管理處罰條例第7條之2第1項固規定：「汽
      車駕駛人之行為有下列情形之一，當場不能或不宜攔截製
      單舉發者，得逕行舉發：一、闖紅燈或平交道。二、搶越
      行人穿越道。三、在道路收費停車處所停車，不依規定繳
      費。四、不服指揮稽查而逃逸，或聞消防車、救護車、警
      備車、工程救險車之警號不立即避讓。五、違規停車或搶
      越行人穿越道，經各級學校交通服務隊現場導護人員簽證
      檢舉。六、行經設有收費站、地磅之道路，不依規定停車
      繳費或過磅。七、經以科學儀器取得證據資料證明其行為
      違規」，是若就非屬道路交通管理處罰條例第7條之2第1
      項第1款至第6款所載之違規事實為逕行舉發，則需「經以
      科學儀器取得證據資料證明其行為違規」。本件舉發機關
      經拍照取證而為逕行舉發，依法自無不合。又舉發警員當
      場顯難以攔停稽查舉發，自屬當場不能或不宜攔截製單舉
      發之情事（本件警員得逕行舉發違規車輛，而依高速公路
      車流高速行駛之路況，如警員當場攔停舉發，勢將遭遇違
      規人駕車蜿蜒閃避，更將釀致重大交通事故），此外，警
      員執勤當場目睹系爭汽車違規之情，更為提出職務報告與
      上開拍攝之真實採證照片作為證據，已符合同條項第1項
      第7款規定之舉發程序，則舉發機關逕行舉發程序，洵無
      違誤。本件舉發程序應屬合法，洵可認定。
六、綜上所述，原告主張，容有未洽，要不可採。本件原告於上
    開時、地，駕駛系爭汽車行駛於高速公路，確有「汽車行駛
    於高速公路汽車駕駛人未依規定繫安全帶（一人）」之違規
    行為，洵屬明確。從而，被告依道路交通管理處罰條例第31
    條第2項及違反道路交通管理事件統一裁罰基準及處理細則
    之規定，裁處原告如原處分所示，於法並無違誤。原告猶執
    前詞指摘原處分不當，訴請撤銷原處分，為無理由，應予駁
    回。
七、本件判決基礎已臻明確，兩造其餘攻擊防禦方法及訴訟資料
    ，經本院斟酌後，核與判決不生影響，爰無分別斟酌論述之
    必要，附此敘明。
八、本件第一審裁判費為300元，依法應由敗訴之原告負擔，且
    係原告於起訴時繳納，爰確定第一審訴訟費用額如主文第2
    項所示。
九、據上論結，本件原告之訴為無理由，依行政訴訟法第98條第
    1項前段、第237條之7、第237條之8第1項，判決如主文。 
    　　　　
中　　華　　民　　國　　111 　年　　1 　　月　　21　　日
　　　　　　　　　行政訴訟庭　法　官　范智達
上為正本係照原本作成。
如不服本判決，應於判決送達後20日內，向本院提出上訴狀並表
明上訴理由（原判決所違背之法令及其具體內容或依訴訟資料可
認為原判決有違背法令之具體事實），其未載明上訴理由者，應
於提出上訴後 20 日內向本院補提理由書（上訴狀及上訴理由書
均須按他造人數附繕本，如未按期補提上訴理由書，則逕予駁回
上訴），並應繳納上訴裁判費新臺幣 750 元。
中　　華　　民　　國　　111 　年　　1 　　月　　21　　日
　　　　　　　　　　　　　　　書記官　蔡凱如
訴訟費用計算書
項　　　　目　　　　　　　金　額（新臺幣）　　備　註
第一審裁判費　　　　　　　　300元
合        計　　　　　　　　300元